臺北高等行政法院判決　　　　　　　　　　　　　　九十二年度訴字第五○○一號
　　　　　　　　　　　　　　　.
　　原　　　告　甲○○
　　被　　　告　財政部
　　代　表　人　乙○（部長）
　　訴訟代理人　丁○○
　　　　　　　　丙○○
右當事人間因限制出境事件，原告不服行政院中華民國九十二年十月八日院臺訴字第
○九二○○九○○一一號訴願決定，提起行政訴訟。本院判決如左：
　　主  文
原告之訴駁回。
訴訟費用由原告負擔。
　　事  實
緣原告係陸豐實業股份有限公司（下稱陸豐公司）之負責人，該公司因滯欠八十七年
十一、十二月（訴願決定誤載為八十八年）營業稅罰鍰計新台幣（下同）四、○九七
、三六八元，已達限制欠稅營利事業負責人出境之金額標準，經被告所屬台灣省中區
國稅局依「限制欠稅人或欠稅營利事業負責人出境實施辦法」第二條第一項規定，報
由被告於民國（下同）九十二年五月二日以台財稅字第○九二○○八三五九六號函轉
內政部警政署入出境管理局以九十二年五月七日境愛岑字第○九二○○四五七二四號
書函禁止原告出國。原告不服，提起訴願，遭決定駁回，遂向本院提起行政訴訟。茲
摘敘兩造訴辯意旨如次：
甲、原告方面：
一、聲明：求為判決
１、訴願決定及被告九十二年五月二日台財稅字第○九二○○八三五九六號函之處分
    均撤銷。
２、訴訟費用由被告負擔。
二、陳述：
    原告負責之公司針對罰鍰處分提起行政爭訟後，確遭駁回而告確定，然公司欠繳
    營業稅本稅部分，皆已繳納，至罰鍰部分，因非故意逃漏稅捐，故不甘心而不願
    繳納，被告逕以此限制原告出境，難令人甘服。按入出國及移民法第六條第一項
    第九款規定，依其他法律限制或禁止出國者，應禁止其出國，被告僅以單行函令
    限制原告出國，有違依法律禁止出國之規定，且本件欠繳罰鍰者為陸豐公司，並
    非原告，況行政罰應以故意或過失為原則，陸豐公司未繳罰鍰，究是否有故意或
    過失，是否係原告之故意或過失使然，未見被告敘明，卻逕予限制原告出境，顯
    有違誤。
乙、被告方面：
一、聲明：求為判決駁回原告之訴，訴訟費用由原告負擔。
二、陳述：
１、按「納稅義務人欠繳應納稅捐達一定金額者，得由司法機關或財政部，函請內政
    部入出境管理局，限制其出境；其為營利事業者，得限制其負責人出境。但其已
    提供相當擔保者，應解除其限制。其實施辦法，由行政院定之。」稅捐稽徵法第
    二十四條第三項定有明文。次按「在中華民國境內居住之個人或在中華民國境內
    之營利事業，其已確定之應納稅捐或關稅逾法定繳納期限尚未繳納，其欠繳稅款
    及已確定之罰鍰單計或合計，個人在新台幣五十萬元以上，營利事業在新台幣一
    百萬元以上者，由稅捐稽徵機關或海關報請財政部函請內政部入出境管理局限制
    該欠稅人或欠稅營利事業負責人出境。」、「依本辦法限制出境者，有左列情形
    之一時，稅捐稽徵機關或海關應即依其限制出境程序，報請財政部或該管法院函
    請內政部入出境管理局解除其出境限制：一、已繳清依本辦法限制出境時全部欠
    稅及罰鍰者。．．四、依本辦法限制出境時之全部欠稅及罰鍰，已逾法定徵收期
    間者。」限制欠稅人或欠稅營利事業負責人出境實施辦法第二條第一項、第五條
    第一款及第四款復有明文。
２、陸豐公司滯欠八十七年十一、十二月（被告答辯書誤載為八十八年）營業稅罰鍰
    計四、○九七、三六八元，逾期未繳納且均已確定，經台中縣稅捐稽徵處沙鹿分
    處合法送達，並於九十一年四月二十日移送法務部行政執行署台中行政執行處強
    制執行。因該公司滯欠金額已達上開限制欠稅人出境金額標準，被告乃依該規定
    函請內政部警政署入出境管理局限制原告出境。依經濟部商業司公司基本資料所
    載，原告為陸豐公司登記之負責人，依被告七十四年五月二十二日台財稅第一六
    三八七號函釋：「公司為法人組織，如發生欠稅，雖認屬公司欠稅，由公司負責
    繳納；惟其負責人應依院頒『限制欠稅人或欠稅營利事業負責人出境實施辦法』
    之規定，予以限制出境。」之規定，該公司上開欠稅尚未繳清，亦未逾徵收期間
    ，故被告所為處分及訴願決定均無違誤。
３、按行政程序法第一百五十條規定：「本法所稱法規命令，係指行政機關基於法律
    授權，對多數不特定人民就一般事項所作抽象之對外發生法律效果之規定。法規
    命令之內容應明列其法律授權之依據．．」、稅捐稽徵法第二十四條第三項及限
    制欠稅人或欠稅營利事業負責人出境實施辦法第一條規定：「本辦法依稅捐稽徵
    法第二十四條第三項．．之規定訂定之。」，上開出境實施辦法係由法律授權訂
    定之法規命令，對外發生法律效果，原告稱被告限制其出境，有違入出國及移民
    法第六條第一項第九款應依法律禁止出國之規定云云，顯屬誤解。
    理  由
一、按「納稅義務人欠繳應納稅捐達一定金額者，得由司法機關或財政部，函請內政
    部入出境管理局，限制其出境；其為營利事業者，得限制其負責人出境。但其已
    提供相當擔保者，應解除其限制。其實施辦法，由行政院定之。」、「滯納金、
    利息、滯報金、怠報金、短估金及罰鍰等，除本法另有規定者外，準用本法有關
    稅捐之規定。」稅捐稽徵法第二十四條第三項及第四十九條前段定有明文。次按
    「在中華民國境內居住之個人或在中華民國境內之營利事業，其已確定之應納稅
    捐或關稅逾法定繳納期限尚未繳納，其欠繳稅款及已確定之罰鍰單計或合計，個
    人在新台幣五十萬元以上，營利事業在新台幣一百萬元以上者，由稅捐稽徵機關
    或海關報請財政部函請內政部入出境管理局限制該欠稅人或欠稅營利事業負責人
    出境。」亦為限制欠稅人或欠稅營利事業負責人出境實施辦法第二條第一項所規
    定。
二、本件原告係陸豐公司之負責人，因該公司滯欠八十七年十一、十二月營業稅罰鍰
    計四、○九七、三六八元，已達限制欠稅營利事業負責人出境之金額標準，經被
    告所屬台灣省中區國稅局報經被告於九十二年五月二日以台財稅字第○九二○○
    八三五九六號函請內政部警政署入出境管理局以九十二年五月七日境愛岑字第○
    九二○○四五七二四號書函禁止原告出國。原告不服，主張陸豐公司並未故意逃
    漏稅捐，因此不願繳納罰鍰，且欠繳罰鍰者為陸豐公司，而非原告，在未有故意
    或過失之情形下，被告逕以此限制原告出境，有違依法律禁止出國之規定（詳如
    事實欄所載）云云。惟查，本件原告循序提起行政訴訟所爭執之行政處分，乃被
    告九十二年五月二日台財稅字第○九二○○八三五九六號函請內政部警政署入出
    境管理局禁止原告出國之處分，並非台中縣稅捐稽徵處裁處陸豐公司八十七年十
    一、十二月營業稅罰鍰之處分（該營業稅罰鍰案件原由台中縣稅捐稽徵處承辦，
    自九十二年一月一日起，改由財政部台灣省中區國稅局概括承受），因此，陸豐
    公司是否故意逃漏稅捐，及台中縣稅捐稽徵處裁處陸豐公司八十七年十一、十二
    月營業稅罰鍰之處分是否適法等節，均非本件訴訟所應加以審查之標的。查陸豐
    公司滯欠八十七年十一、十二月營業稅罰鍰計四、○九七、三六八元【按台中縣
    稅捐稽徵處裁處陸豐公司八十七年十一、十二月營業稅罰鍰之處分金額為四、一
    ○九、二○○元，惟於被告函請內政部警政署入出境管理局限制原告出境當時，
    原告業已繳納一一、八三二元罰鍰，被告爰就陸豐公司尚未繳納之罰鍰金額四、
    ○九七、三六八元函請內政部警政署入出境管理局禁止原告出國，此金額之計算
    ，詳系爭罰鍰處分書、違章案件罰鍰繳款書、被告所屬台灣省中區國稅局九十二
    年四月二十九日中區國稅徵字第○九二○○二六六五一號函暨所附限制出境案件
    戶籍資料及欠稅情形表、被告所屬台灣省中區國稅局函報被告當時之欠稅明細資
    料查詢表影本，並有被告訴訟代理人於本院九十三年九月二日行言詞辯論程序時
    之陳述內容經記明筆錄在卷可按，原告亦自承陸豐公司確實還欠繳四百多萬元之
    營業稅罰鍰】，而該八十七年十一、十二月營業稅罰鍰之處分，因陸豐公司循序
    提起行政訴訟，經最高行政法院判決駁回其上訴而告確定【有系爭罰鍰處分書、
    違章案件罰鍰繳款書、財政部八十九年七月十七日台財訴第000000000
    0號訴願決定書、台中高等行政法院八十九年十一月八日八十九年度訴字第二一
    七號判決、最高行政法院九十年十二月二十一日九十年度判字第二四八三號判決
    影本附卷可稽】，則該陸豐公司已確定之滯欠罰鍰金額既已達限制欠稅營利事業
    負責人出境之金額標準，且原告為陸豐公司登記之負責人【原告不爭執，詳本院
    九十三年八月十八日準備程序筆錄所載，並有陸豐公司基本資料查詢表、營業人
    暨扣繳單位統一編號查詢表影本在卷可稽】，從而，被告依稅捐稽徵法（法律）
    第二十四條第三項規定授權訂定之「限制欠稅人或欠稅營利事業負責人出境實施
    辦法」（法規命令）第二條第一項規定，所為通知內政部警政署入出境管理局限
    制陸豐公司負責人即原告出境之處分，徵諸首揭規定，於法洵屬有據，自無原告
    所訴違反依法律禁止出國之規定情事，並且符合入出國及移民法第六條第一項第
    九款「依其他法律限制或禁止出國者」之規定意旨。訴願決定予以維持，經核亦
    無不合。原告復執前詞聲明撤銷，為無理由，應予駁回。
據上論結，本件原告之訴為無理由，爰依行政訴訟法第九十八條第三項前段，判決如
主文。
中　　華　　民　　國　　  九十三　　　年　　　九　　  月　    十三　  　日
                               臺 北 高 等 行 政 法 院  第 六 庭
                                           審 判 長 法  官　林樹埔
           　　　　　　　　　　　　　　　　　　　　 法　官　許瑞助
           　　　　　　　　　　　　　　　　　　　　 法　官　曹瑞卿
右為正本係照原本作成。
如不服本判決，應於送達後二十日內，向本院提出上訴狀並表明上訴理由，如於本判
決宣示後送達前提起上訴者，應於判決送達後二十日內補提上訴理由書（須按他造人
數附繕本）。
中　　華　　民　　國　　  九十三　　　年　　　九　　  月　    十三　  　日
               　　　　　　　　 　　　　     　     書記官  方偉皓
